【裁判字號】    95,小上,18
【裁判日期】    950928
【裁判案由】    返還承攬報酬
【裁判全文】
臺灣新竹地方法院民事裁定              95年度小上字第18號
上  訴  人  丁○○
上  訴  人  丙○○
上  訴  人  甲○○
被  上訴人  懷德保險代理人股份有限公司
法定代理人  乙○○○
上列當事人間請求返還承攬報酬事件，上訴人對於民國95年7 月
25日本院簡易庭95年度竹小字第54號小額訴訟事件第一審判決提
起上訴，本院裁定如下：
    主    文
上訴駁回。
第二審訴訟費用新臺幣壹仟伍佰元由上訴人負擔。
    理    由
一、按對於小額程序之第一審裁判，得上訴或抗告於管轄之地方
    法院，其審判以合議行之。對於前項第一審裁判之上訴或抗
    告，非以其違背法令為理由，不得為之。又上訴狀內應記載
    上訴理由，表明下列各款事項：(一)、原判決所違背之法令及
    具體內容。(二)、依訴訟資料可認為原判決有違背法令之具體
    事實。民事訴訟法第436條之24及第436條之25分別定有明文
    。又依同法第436條之32第2項準用同法第468條及第469條第
    1款至第5款之規定，判決不適用法規或適用不當者，為違背
    法令；而判決有同法第469條第1款至第5 款情形之一者，為
    當然違背法令。是當事人就小額訴訟事件第一審判決提起上
    訴，如依同法第436條之32第2項準用同法第468 條之規定，
    以原審判決有不適用法規或適用法規不當為理由時，其上訴
    狀或理由書應有具體之指摘，並揭示該法規之條項或其內容
    ；若係成文法以外之法則，應揭示該法則之旨趣；倘為司法
    院解釋或判例，則應揭示該判解之字號或其內容。如依同法
    第436條之32第2項準用同法第469條第1款至第5 款之規定，
    以原審判決有同法第469第1款至第5 款情形為理由時，其上
    訴狀或理由書，應揭示合於該條款之事實。倘上訴狀或理由
    書如未依此項方法表明，或其所表明者，顯與上開法條規定
    之情形不符時，即難認為已對原審判決之違背法令有具體之
    指摘，其上訴自難認為合法，最高法院71年臺上字第314 號
    判例可資參照。
二、本件上訴意旨略以：
(一)原審判決理由以上訴人丙○○於民國95年7月11日言詞辯論
    期日坦承上過教育課程表中之服務規則課程，並表示任職期
    間業績之計算與服務規則相同之事實等情，認定上訴人需受
    服務規則之拘束，洵有不當。實者，被上訴人於上開言詞辯
    論期日庭提之「教育課程表上課簽到單」，其課程名稱為「
    公司章程」，其上課內容僅在使新進員工了解做多少業績可
    升遷一事，是上訴人丙○○雖上過前開課程，但未曾看過服
    務規則；再者，若上訴人丙○○曾看過服務規則，為何於離
    職時尚須簽署與服務規則中第8條約定相類似內容之切結書
    。至於原審詢問上訴人丙○○業績及年終獎金之計算方式是
    否以當年度新承保之契約計算時，上訴人丙○○之所以為肯
    定之回答，係因上訴人丙○○於每月領取佣金時，被上訴人
    皆會發給業績表，且領取年終獎金時，被上訴人亦會發給單
    據，但不能以此認定上訴人丙○○即看過服務規則。況被上
    訴人於原審所提之服務規則，並無上訴人丙○○之簽名，且
    當初並未附於上訴人與被上訴人簽訂之承攬合約書內，是被
    上訴人應提出完整之服務規則方足採信。
(二)上訴人丙○○當初向證人吳美青招攬保險業務時，皆依照被
    上訴人教育訓練內容與規定，銷售過程並無瑕疵而無不實銷
    售之情事，至於被上訴人所設計之廣告單，內容若有誇大不
    實，亦非上訴人等所能置喙，且因市場經濟變動、客戶個人
    經濟因素或公司製作之宣傳單及教育訓練內容而導致的退保
    ，不應歸責於上訴人丙○○；又上訴人丙○○亦曾與證人程
    琪即被上訴人公司之襄理至證人吳美青服務之大溪國中向其
    說明與澄清，故被上訴人未拒絕證人吳美青之申訴，反而同
    意縮小保額，致縮減部分等同於解約，並不可歸責於上訴人
    丙○○。是被上訴人於原審之請求實無理由。
(三)被上訴人於原審所提之答辯狀中表示：為顧及客戶之權益與
    主管機關限期處理之壓力，且申訴案件業務員避不見面，只
    好作出同意退還保費決定云云；惟中央信託局股份有限公司
    人壽保險處函文即證據三（見原審卷第34頁）係於94年3月
    22 日由該處承辦員所簽呈，要求被上訴人於文到五日內查
    處見復，而證人吳美青向金管會申訴之日期為同年5月20日
    （見原審卷第31頁），而金管會做出裁決亦係於該日之後，
    此部分日期不符，但被上訴人並未於原審對此點作出說明。
    為此提起上訴，請求廢棄原判決等語。
三、經查，本件上訴人對小額訴訟之第一審判決提起上訴，核其
    上訴狀所載內容，係指摘第一審判決以上訴人丙○○於95年
    7月11日言詞辯論期日之陳述認定上訴人丙○○需受服務規
    則之拘束，洵有不當，又被上訴人未拒絕證人吳美青之申訴
    ，反同意縮小保額，並不可歸責於上訴人丙○○云云，核係
    對就原審判決有關取捨證據、認定事實之職權行使而為指摘
    ，並未對原審判決有如何違背法令之處為具體之表明，揆諸
    首揭法條意旨，上訴人提起本件上訴，自難認屬合法。綜上
    所述，上訴人未具體說明原判決有何不適用法規，或適用法
    規不當之情形，並揭示該法規之條項或其內容，及合於民事
    訴訟法第469條所列各款之事實，難認對該判決之如何違背
    法令已有具體指摘。依首揭說明，應認其上訴為不合法，併
    將本件訴訟費用計算如主文所示。
四、據上論結：依民事訴訟法第436條之32第2項、第444條第1項
    、第95條、第78條、第436條之19第1項，裁定如主文。
中    華    民    國    95    年    9     月    28    日
              民事第一庭    審判長法  官  蔡孟芳
                                  法  官  王佳惠
                                  法  官  林佑珊
以上正本係照原本作成。
本裁定不得抗告。
中    華    民    國    95    年    9     月    28    日
                                  書記官  龔柏萃


司法院資訊處製作；財團法人民間司法改革基金會備份。
